【裁判字號】    90,交聲,934
【裁判日期】    901009
【裁判案由】    違反道路交通管理處罰條例聲明異議
【裁判全文】
臺灣臺北地方法院交通事件裁定                      九十年度交聲字第九三四號
    異議人即
    受處分人  甲○○
右列受處分人因違反道路交通管理處罰條例案件，對於台北市交通事件裁決所中華民
國九十年九月七日所為之處分（原處分案號：北市裁三字第駕裁二二－ＡＴ0000
000號），聲明異議，本院裁定如左：
    主      文
異議駁回。
    理      由
一、按汽車駕駛人在行人穿越道臨時停車者，處新台幣（以下同）三百元以上六百元
    以下罰鍰，道路交通管理處罰條例第五十五條第一款定有明文。而逕行舉發違反
    道路交通管理事件，經汽車所有人依通知單之應到案日期前到案，並告知違規駕
    駛人姓名、身分證統一編號及住址者，處罰機關應即另行通知違規駕駛人到案依
    法處理；逾應到案日期，處罰機關應依道路交通管理處罰條例第八十五條第三項
    規定處罰該汽車所有人，違反道路交通管理事件統一裁罰標準及處理細則第二十
    四條亦定有明文，易言之，如汽車駕駛人在行人穿越道臨時停車，為警當場攔停
    者，處罰機關固應對該部汽車之駕駛人為處罰，惟若舉發機關並非當場對該部汽
    車攔停，而係依違反道路交通管理事件統一裁罰標準及處理細則第二十三條第一
    項第五款規定以科學儀器取得違規證據資料（如照相機）逕行舉發者，此際舉發
    機關只能依上開處理細則第二十三條第二項規定對汽車所有人為掣單舉發，而如
    經舉發之汽車所有人在舉發通知單上所載之應到案日期前到案，並告知處罰機關
    該名在行人穿越道臨時停車之汽車違規駕駛人姓名、身分證統一編號及住址者，
    處罰機關應即依前開細則第二十四條規定處罰該名違規駕駛人，而如汽車所有人
    未於應到案日期前到案或雖於應到案日期前到案，而未告知處罰機關實際之違規
    駕駛人者，處罰機關仍應依道路交通管理處罰條例第八十五條第三項「本條例關
    於車輛駕駛人之處罰，如應歸責於車輛所有人者，處罰車輛所有人。」規定，對
    車輛所有人加以處罰。
二、本件受處分人即異議人甲○○所有之車牌號碼ＡＫ－三八三八號自用小客車於民
    國九十年六月三十日下午三時九分許，在台北市○○區○○路一段道路上所劃設
    之行人穿越道上臨時停車，而為台北市政府警察局文山第一分局復興派出所（以
    下稱文山一分局）員警陳明傑當場以拍照之方式採證，並以受處分人所有該部汽
    車有違反前揭道路交通管理處罰條例第五十五條第一款規定之行為逕行掣單舉發
    ，經將舉發通知單送達於受處分人後，受處分人雖於應到案日期前向原處分機關
    提出申訴，惟未向原處分機關陳報該部汽車為警拍照採證時之實際駕駛人確實姓
    名及年籍，經原處分機關請原舉發單位即文山一分局調查結果，仍認受處分人所
    有該部車號汽車有前述違規行為，原處分機關乃依前揭道路交通管理處罰條例第
    五十五條第一款、第八十五條第三項及違反道路交通管理事件統一裁罰標準及處
    理細則第四十四條第一項之規定於九十年九月七日裁處異議人罰鍰六百元。
三、受處分人聲明異議意旨固不否認其所有前開車號汽車有在前述地點之行人穿越道
    上臨時停車之行為，惟其聲明異議意旨略以：我又不是故意在斑馬線上臨時停車
    ，實在是因為前方塞車，我很倒霉，才被警察照相云云，惟查：
    依卷附採證相片所顯示，受處分人所有前開車號汽車幾乎有三分之二個車身因前
    方交岔路口燈號為紅燈，車流阻塞，而暫時臨時停車在被舉發地點之行人穿越道
    上，而受處分人於其聲明異議意旨中猶不認為自己有違規臨時停車之心態，實在
    是彰顯台灣絕大多數之汽車駕駛人普遍且極不正確之想法－即在道路上汽車最大
    ，完全無視道路上保障行人通行權標誌、標線之權威性，而輕忽了對行人的那麼
    一絲尊重，為什麼本院於此要對受處分人再一次的詢詢善誘，也要請受處分人把
    本院的這個觀念推廣給自己的親友，就是－在社會上不是可能每個人都買得起汽
    車在道路上行駛，但是每個人每天在道路上都有當行人之機會，道路上保護行人
    之所有標誌、標線，不僅在保護正在路上走的行人，這個標誌、標線在下一次或
    下一秒鐘也同樣會保護正在開車之受處分人，道路上之斑馬線本來就是要各種車
    輛禮遇正在利用或會使用該標線之行人，使行人能夠在斑馬線上安全穿越馬路（
    在此本院也要誠摯的請受處分人利用網路查詢法令或到書店翻閱六法全書，再一
    次去加深自己對道路交通安全規則第一百零三條所揭示斑馬線權威性之印象），
    此觀本件採證相片所顯示，因為有一部與受處分人所有前開車號汽車同樣想法－
    未保持斑馬線淨空，而在斑馬線上臨時停車之公共汽車也在斑馬線上臨時停車，
    使得該處斑馬線就被受處分人所有汽車及該部公車全部占據，而使得有二位行人
    欲利用斑馬線過馬路，在此種狀況下祇得無奈地繞過受處分人所有前開車號汽車
    及公共汽車到危險之道路上行走，而無法利用設置於該處之斑馬線，至此受處分
    人何能再侈言其並非故意在斑馬線臨時停車（至於該部公車有無被舉發則係舉發
    員警之裁量權行使妥當與否問題，非於本件所得審究），故受處分人雖以前開情
    詞置辯，尚難認為可採，本件事證明確，受處分人所有前開車號汽車之違規行為
    堪以認定。
四、綜上所述，受處分人所有之前揭車號汽車確有在行人穿越道臨時停車之行為，從
    而原處分機關乃依前揭道路交通管理處罰條例第五十五條第一款、第八十五條第
    三項及違反道路交通管理事件統一裁罰標準及處理細則第四十四條第一項規定裁
    處異議人罰鍰六百元，核無違誤，本件受處分人之異議為無理由，自應將其異議
    駁回。
據上論斷，應依道路交通案件處理辦法第十九條，裁定如主文。
中      華      民      國    九十      年      十      月      九      日
                                      臺灣臺北地方法院交通法庭
                                          法  官  葉  建  廷
右正本證明與原本無異。
如不服本裁定，應於裁定送達後五日內向本院提出抗告狀。
                                          書記官  許  婉  如
中      華      民      國    九十      年      十      月      九      日


司法院資訊處製作；財團法人民間司法改革基金會備份。
